【裁判字號】    97,訴,435
【裁判日期】    971217
【裁判案由】    清償借款
【裁判全文】
臺灣新竹地方法院民事判決               97年度訴字第435號
原      告  乙○○
                        7號
訴訟代理人  陳慶禎律師
被      告  丙○○
兼訴訟代理  甲○○
人
上列當事人間清償借款事件，本院於民國97年12月1日辯論終結
，判決如下：
    主  文
被告應連帶給付原告新台幣參佰壹拾參萬伍千元，及自民國九十
七年五月十六日起至清償日止，按年息百分之五計算之利息。
被告丙○○應給付原告新台幣參拾壹萬元，及自民國九十七年五
月十六日起至清償日止，按年息百分之五計算之利息。
訴訟費用由被告連帶負擔百分之九十九，餘由原告負擔。
本判決第一、二項於原告分別以新台幣壹佰零肆萬元及壹拾萬參
仟元為被告供擔保後得假執行。
    事  實
壹、 程序方面：
     按訴狀送達後，原告不得將原訴變更或追加他訴。但因情
     事變更而以他項聲明代最初之聲明者；或不甚礙被告之防
     禦及訴訟之終結者，民事訴訟法第255條第1項第4、7款定
     有明文。本件原告於97年11月13日當庭追加先、備位聲明
     嗣又撤回先位聲明，變更訴之聲明為如主文所示，尚不甚
     礙被告之防禦及訴訟之終結，於法自無不合，合先敘明。
貳、 事實及理由：
一、原告部分：
(一)聲明：
1、被告應連帶給付原告新台幣參佰壹拾玖萬元整，及自民國97
   年5月6日起至清償日止，按年息百分之五計算之利息。
2、被告丙○○應給付原告新台幣參拾壹萬元整，及自民國97年5
   月6日起至清償日止，按年息百分之五計算之利息。
3、訴訟費用由被告連帶負擔350分之319，其餘由被告丙○○負
   擔。
4、原告願供擔保，請准宣告假執行。
(二)陳述：
1、按「消費借貸之借用人應於約定期限內，返還與借用物種類
   、品質、數量相同之物」；「遲延之債務，以支付金錢為標
   的者，債權人得請求依法定利率計算之遲延利息。但約定利
   率較高者，仍從其約定利率」, 民法第478條前段及第233條
   第1項分別定有明文。又所謂連帶保證，係指保證人與主債務
   人就債務之履行，對於債權人各負全部給付之責任者而言，
   是連帶保證債務之債權人得同時或先後向保證人為全部給付
   之請求。
2、本件被告甲○○自民國94年4月起即陸續向原告借貸金額不等
   之款項供伊週轉，雖或有清償部分款項，惟尚未清償全部借
   款，因此兩造於95年12月就借款部分對帳，並於95年12月9日
   及96年2月10日書立金額各為新台幣（下同）2,250,000元及
   2,500,000元，共計4,750,000元之借據，並由被告丙○○就
   上開債務各為連帶保證人。其後，雖被告甲○○曾將土地過
   戶予於原告，但此係償還他筆136萬元之借款，尚與本案請求
   之借款無涉，被告丙○○亦向原告借貸30萬元萬未還，故依
   據借貸及連帶保證之法律關係請求如其聲明所示。
二、被告方面：
(一)聲明：原告之訴駁回。訴訟費用由原告負擔。
(二)陳述：
1、甲○○部分：
   確實有向原告借款，惟雙方係於96年11月對帳，並就歷年之
   借款匯算得出尚欠352萬5千元之結論，且其於96年11月將其
   所有之土地14筆過戶予原告抵債150萬元，其後曾幫原告裝璜
   並言明抵債5萬元，另其曾向母親借款50萬元償還原告之債務
   45萬元，另5萬元部分則償還妻子所借之5萬元。
2、丙○○部分：
   雖有向原告借31萬元，但已還款。
    理  由
一、原告主張被告甲○○陸續向其借款，雙方並於95年12月對帳
    ，有關被告甲○○尚欠362萬5千元之情，業據提出對帳單為
    證，被告甲○○雖不否認雙方曾對帳，惟辯稱係於96年12月
    底對帳，且雙方對帳結果，僅欠352萬5千元，且其後已陸續
    將土地過戶予原告抵債150萬元云云。經查：雙方確曾於95
    年12月底，就雙方積欠款項予以核對之情，業經證人沈清輝
    證述在卷，雖被告甲○○並不否認對帳當時尚有352萬5千元
    未予清償，惟互核雙方所持之對帳單內容，雙方所爭執10萬
    元款項之差異即在於明細表中3月2日所列 (彩)臨時調10萬
    元部分究否清償？經本院細究被告所提之雙方對帳明細，有
    關列入計算之尚未清償本金部分，雙方均未有何註記，反觀
    不予計入部分，則於該筆款項載記『清』字，表明已經清償
    ，是雙方對帳時既將已償還部分明確載記，則有關上列 (彩
    ) 臨時款10萬元部分若已清償或有其它不予列入計算之事由
    ，雙方本應另有記載，故本筆款項既未有任何註記，表明雙
    方仍應就此筆列入未清償部分，是雙方於對帳斯時，被告甲
    ○○尚有362萬5千元未予清償，且雙方於對帳後，被告甲○
    ○並邀其子丙○○為其債務之連帶保證人，並同意坐落新竹
    縣北埔鄉○○村○○街4鄰11號之土地及建物為擔保品，書
    立金額各為225萬元及250萬元之借據予原告之情，業經原告
    提出借據為證，且為被告所不否認真正，應信斯時雙方債務
    確為362萬5千元無訛。
二、至被告甲○○陳稱於96年11月將其所有坐落新竹縣北埔鄉○
    ○段九分子小段共14筆土地過戶予原告指定之人，共以償還
    上開借款中之150萬部分，為原告所否認，並陳稱上開土地
    過戶係用以償還他筆136萬元之借款，並提出借據為證，本
    院參酌被告甲○○於95年7月20日所立之借據，明確載明：
    將上開土地作為現金136萬元之擔保品，擔保為期一年，期
    間甲方 (即被告甲○○)可以買賣擔保品，買賣成交須清償
    乙方 (即原告)之款項，無法買賣成交則甲方願以該批土地
    交由乙方全權處理等語。且承前所述，雙方既於95年12月之
    對帳明細中已明列被告甲○○借款之用途，而未將此筆136
    萬元列入，且該筆借款被告係於95年7月20日提供擔保並書
    立借據予原告，若此筆借款欲統合在其後對帳之362萬5 千
    元借款，本應有所特別註記，然該對帳明細中亦不見就此有
    何約定，顯見此筆借款確與雙方對帳之款項無涉，是被告甲
    ○○縱將上開土地14筆過戶予原告償債，然此為償還另筆13
    6萬之借款，而與本件核帳後之借款無關，此外，被告亦未
    提出任何證據足為其所辯之佐證，是此部分抗辯尚屬無據，
    應予駁回。
三、又有關雙方核帳後，被告甲○○於96年12月間曾向其母借款
    50萬元，以償還對帳中之借款45萬元及其妻借款5萬元部分
    ，為原告所不否認，是此部分自應予以扣除。另被告甲○○
    復稱曾到原告家中裝璜，費用共4萬元部分應予扣抵等情，
    本院斟酌原告陳稱確有4萬元之裝璜費用，然當初已與被告
    甲○○言明抵扣借款利息云云，為被告甲○○所否認，而原
    告亦未提出證據供本院審認，應認4萬元裝璜費部分自借款
    中扣抵。而有關被告丙○○向原告借款31萬元部分，為被告
    丙○○所自認，且被告丙○○復未就其有利之償債證據提出
    以供本院參酌，是被告丙○○之抗辯亦不足採。
四、綜上，原告主張依據借貸及連帶保證之法律關係請求被告連
    帶給付313萬5千元 (0000000-000000-00000)及自本院支付
    命令送達翌日起即97年5月16日起計算之遲延利息部分，為
    有理由，逾此部分，則應駁回。另原告依據借貸之法律關係
    請求被告丙○○給付31萬元部分及上述遲延利息亦屬有理由
    ，應予准許。
五、原告陳明願供擔保，聲請宣告假執行，核無不合，爰酌定相
    當擔保金額准許之。
六、本案事證已臻明確，兩造其餘主張陳述及所提之證據，均毋
    庸再予審酌，附此敘明。
七、結論：原告之訴為一部有理由、一部無理由，依民事訴訟法
    第79條、第85條第2項，第390條第2項判決如主文。
中    華    民    國    97    年    12    月    17    日
                  民事第二庭    法  官  彭淑苑
以上正本係照原本作成。
如對本判決上訴，須於判決送達後20日內向本院提出上訴狀。
中    華    民    國    97    年    12    月    17    日
                                書記官  王恬如


司法院資訊處製作；財團法人民間司法改革基金會備份。
